【裁判字號】    90,訴,287
【裁判日期】    901212
【裁判案由】    過失致死等
【裁判全文】
臺灣宜蘭地方法院刑事判決                            九十年度訴字第二八七號
    公  訴  人  臺灣宜蘭地方法院檢察署檢察官
    被      告  乙○○
右列被告因過失致死等案件，經檢察官提起公訴（九十年度偵字第九一二、一九０四
號），本院判決如左：
    主  文
乙○○從事業務之人，因業務上之過失致人於死，處有期徒刑陸月，如易科罰金以參
佰元折算壹日。緩刑貳年。
    事  實
一、乙○○以承包室內裝潢工程為業，係從事業務之人，於民國八十九年十二月間，
    以總價新台幣二十萬元之代價、分次驗收結算，約定帶工代料之方式，向甲○○
    （業經台灣宜蘭地方法院檢察署檢察官為不起訴處分）承包位於宜蘭縣冬山鄉○
    ○路○段四一一號旁之鐵皮屋裝潢工程，因趕工作進度，遂自九十年一月四日起
    僱用陳來成施作前述裝潢工程有關隔間部分，而為勞工安全衛生法第二條第二項
    所稱之雇主。乙○○原應注意對有墜落、崩塌等之虞之作業場所所引起之危害，
    應有符合標準之必要安全衛生設備；對於使用之移動梯，應具有堅固之構造，以
    防止發生危險，而依當時情形，並無不能注意之情事，詎乙○○竟疏未注意，未
    對有墜落、崩塌之虞之作業場所設置必要之安全衛生設備；對於使用移動梯亦未
    檢查該梯是否堅固，而任意取用前揭施工現場所遺留之鋁製移動梯。同年一月十
    九日上午九時三十分許，陳來成正於前揭施工現場利用該鋁製移動梯工作，適於
    上開施工現場二樓以面向鋁製移動梯之姿勢爬下時，鋁製移動梯突然斷裂彎折，
    致陳來成在移動梯上急墜地面，頭部後腦撞擊移動梯之梯級昏迷，握移動梯之右
    手肘及腕部骨折，經送醫後延至同日中午十二時四十五分許因頭部外傷併顱內出
    血、後腦枕骨骨折出血不治死亡，而發生死亡災害。
二、案經陳來成之妻丙○○告訴暨臺灣宜蘭地方法院檢察署檢察官偵查起訴。
    理  由
一、訊據被告乙○○固坦承有向定作人甲○○承包前述工程，後來因為趕工程，遂叫
    陳來成至其工作現場幫忙施作隔間部分工作，後因陳來成工作時，所取用自施工
    現場之鋁製移動梯突然斷裂，致陳來成墜落地面死亡等情不諱，惟矢口否認有何
    違反勞工安全衛生法與業務上過失致人於死之罪嫌，辯稱：伊與陳來成係朋友，
    均是從事裝潢木工工作，彼此有工作做時，均會互相幫忙，伊並非勞工安全衛生
    法所稱之雇主，不能因此即認伊須負過失致死罪責云云。經查：
（一）上揭有關被害人陳來成於前述工作場所工作時，因所使用之鋁製移動梯斷裂，
      致陳來成墜落地面死亡等情，除據被害人之妻丙○○指陳甚詳，並經台灣宜蘭
      地方法院檢察署檢察官督同法醫師相驗明確，此有相驗屍體證明書、驗斷書、
      勘驗筆錄及現場照片數幀足憑。
（二）被告乙○○雖以前詞為辯。然查本件宜蘭縣冬山鄉○○路○段四一一號旁之鐵
      皮屋裝潢工程之定作人甲○○係與被告乙○○約定總價新台幣二十萬元之代價
      、分次驗收結算、帶工代料之方式，由被告乙○○承作前述鐵皮屋裝潢工程，
      且僅有口頭約定並未訂有書面之承攬契約，且就此一工程契約相對人即有被告
      乙○○一人，至於被告找何人？找幾人？來施作，即非其所過問等情，業據證
      人甲○○迭於警訊時、檢察官偵查時與本院審理時供承甚詳，且為被告所是認
      。
      是被告乙○○就此一鐵皮屋裝潢工程，當係以完成甲○○指定之工作為目的。
      又被告乙○○為即時完成工作，找其友人陳來成幫忙施作，並給付陳來成工資
      等情，亦據被告乙○○自承在卷，是被害人陳來成相對於被告乙○○而言，僅
      係提供勞務並受領報酬，而受雇於被告乙○○之事實，當可認定。此外，被告
      乙○○對於定作人甲○○，負有完成一定工作之義務，而對於其找來之「幫手
      」陳來成，亦有指揮、監督之關係，更見被告乙○○就本案上不僅為從事業務
      之人，亦為勞工安全衛生法所稱之雇主，堪以認定。
（三）按「雇主對防止有墜落、崩塌等之虞之作業埸所引起之危害，應有符合標準之
      必要安全衛生設備」；「雇主對於使用之移動梯，應符合左列規定：一具有堅
      固構造」勞工安全衛生法條第五條第一項第五款、勞工安全衛生設施規則第二
      百二十九條第一款規定甚明，此皆為雇主為防免勞工職業災害所應負之責任，
      被告以承包工程從事裝潢為業，對於上開規定自應知之甚稔。被告僱工施作其
      所承攬之工程，為勞工安全衛生法第二條第二項所稱之雇主，自應注意上開規
      定，以防免職業災害之發生，而依當時狀況，並無不能注意之情事，詎被告竟
      疏未注意，而貿然就地取用鋁製移動梯使用，致鋁梯斷裂被害人陳來成不慎墜
      地死亡，被告顯有過失甚明，且其過失行為與被害人陳來成之死亡間具有相當
      因果關係，的屬昭然。此外，本件經行政院勞工委員會北區勞動檢查所，就被
      害人陳來成墜落致死職業災害檢查結果，亦同此報告，此有前揭委員會九十年
      四月三日台九十勞北檢營字第０四０二九號函附職業災害檢查報告書附卷可稽
      。是本件被告事證明確，犯行洵堪認定。
五、被告乙○○以承包工程從事裝潢為業，係從事業務之人，其僱用被害人陳來成施
    作其所承攬之工程，亦為勞工安全衛生法第二條第二項所稱之雇主。核其所為，
    係犯刑法第二百七十六條第二項之從事業務之人，因業務上之過失致人於死罪、
    勞工安全衛生法第三十一條第一項之違反雇主對防止有墜落、崩塌等之虞之作業
    埸所引起之危害，應有符合標準之必要安全衛生設備之規定致發生死亡災害罪。
    （起訴書誤載為同法第三十二條第一項第一款之罪名應予更正）被告乙○○所犯
    前開二罪間，係一行為觸犯二罪名之想像競合犯關係，應從一重之業務過失致人
    於死罪論處。爰審酌被告以承包工程為業，應注意勞工安全衛生，其竟輕忽施工
    場所之安全、亦未使勞工確實使用安全器具，使勞工於有墜落之虞之作業場所施
    工貿然就地取用移動梯，肇致死亡事故，殊有未當、事後已與被害人陳來成之家
    屬達成和解，此有宜蘭縣宜蘭市調解委員會調解書一紙存卷可參及犯罪後態度良
    好等一切情狀，量處如主文所示之刑，並諭知易科罰金之折算標準。末查，被告
    乙○○未曾受有期徒刑以上刑之宣告，此有台灣高等法院檢察署刑案紀錄檢覆表
    可查，被告乙○○經此偵審教訓，當會提高注意而無再犯之虞，本院認前所宣告
    之刑以暫不執行為適當，爰併宣告緩刑二年，以啟自新。
據上論斷，應依刑事訴訟法第二百九十九條第一項前段，勞工安全衛生法第三十一條
第一項，刑法第十一條前段、第二百七十六條第二項、第五十五條，第四十一條第一
項、第七十四條第一款、罰金罰鍰提高標準條例第一條前段、第二條，判決如主文。
本案經檢察官廖允松到庭執行職務。
中      華      民      國      九十      年      十二    月   十二     日
                                  臺灣宜蘭地方法院刑事第二庭
                                      法  官  蔡  仁  昭
右正本證明與原本無異。
如不服本判決，應於判決送達後十日內向本院提出上訴狀( 應附繕本 )。
                                      書記官  陳  旺  誠
中      華      民      國      九十      年    十二    月   十三     日
附錄法條：
中華民國刑法第二百七十六條第二項
 (過失致死罪)
從事業務之人，因業務上之過失犯前項之罪者，處五年以下有期徒刑或拘
役，得併科三千元以下罰金。


司法院資訊處製作；財團法人民間司法改革基金會備份。
